【裁判字號】    89,訴,254
【裁判日期】    890529
【裁判案由】    違反懲治盜匪條例等
【裁判全文】
臺灣桃園地方法院刑事判決                          八十九年度訴字第二五四號
    公  訴  人  臺灣桃園地方法院檢察署檢察官
    被      告  庚○○
    指定辯護人  本院公設辯護人  己○○
右列被告因違反懲治盜匪條例等案件，經檢察官提起公訴（八十九年度偵字第一四六
八號），本院判決如左：
    主  文
庚○○連續意圖為自己不法所有，以強暴致使不能抗拒而取他人之物，處有期徒刑拾
年，褫奪公權伍年；又意圖為自己不法之所有，以恐嚇使人將本人之物交付，處有期
徒刑玖月；又攜帶兇器竊盜，處有期徒刑捌月，扣案板手貳支沒收；應執行有期徒刑
拾年捌月，褫奪公權伍年，扣案板手貳支沒收。
    事  實
一、庚○○基於意圖為自己不法所有之概括犯意，於：
    (一)民國八十九年一月十一日零時二十分許，騎乘車號ＩＢＧ－二六九號機車，未
    開啟車燈，尾隨丁○○所騎乘之機車，迨行至桃園縣桃園市○○路○段九七五巷
    土地公廟前轉彎處時，加速與前車併行，並以右腳踢倒丁○○騎乘之機車，隨即
    下車以右手勒住丁○○頸部，左手持丁○○之安全帽敲打丁○○頭部二至三次，
    致使丁○○不能抗拒，強取丁○○掛於右肩之皮包（內有丁○○身分證、行照、
    駕照、健保卡、上海銀行金融卡、書一本、信一封、粉紅色皮包一個、識別證、
    會員卡、行動電話、現金新台幣（下同）四百元及名片夾等物）。
    (二)八十九年一月十三日二十二時十七分許，在桃園縣八德市大圳邊五號前，以上
    開騎乘機車尾隨方式，踢倒戊○○騎乘之機車，致戊○○重摔倒地，無法抗拒，
    強取戊○○掛於機車座墊下之帆布袋（內有中國信託、華信銀行、台新銀行、荷
    蘭銀行信用卡共四張、第一銀行、合作金庫金融卡共二張、記帳卡、鑰匙、現金
    二千六百元、行動電話一支等物）。
    (三)八十九年一月十六日二十三時三十分許，在桃園縣桃園市○○路○段四一四巷
    一二七號前，庚○○騎乘機車尾隨乙○○機車，於超車至乙○○機車左側時，以
    右腳將乙○○機車踹倒，致乙○○人車倒地遭機車壓住而不能抗拒，庚○○除喝
    令乙○○將皮包交出，隨強取乙○○之皮包（內有現金二千餘元、駕照、行照、
    信用卡、身分證、出入證、富邦銀行信用卡、上海銀行、寶島銀行信用卡、遙控
    器一支、行動電話一支等物）。
二、八十九年一月十四日晚上十一時三十分許，在桃園縣八德市○○路一０五巷內，
    庚○○意圖為自己不法之所有，騎乘機車橫阻於丙○○之機車前，作勢毆打丙○○，喝令丙○○將身上之財物交出，致丙○○心生畏懼而交付皮包（內有身分證
    、駕照、機車保險卡、行照、購買證及現金約一千元等物），得手後，即駕車逃
    逸。
三、庚○○另意圖為自己不法之所有，於八十九年一月十八日凌晨一時四十分許，在
    桃園縣桃園市○○○○街三十二號前，持其所有客觀上對人之生命、身體有殺傷
    力而具危險性，可為兇器使用之板手二支，竊取甲○○所有之車號ＨＺＷ－三八
    七號車牌一面，得手後將之藏置於所騎乘車號ＩＢＧ－二六九號機車踏墊下。嗣
    於八十九年一月十八日凌晨一時五十五分，庚○○騎乘上開機車，行經桃園縣桃
    園市○○○○街及中平路口時，為警查獲，扣得板手二支及乙○○之證件，再至
    庚○○之辦公處所，起出丁○○等人之證件，始悉上情。
四、案經桃園縣警察局桃園分局報請臺灣桃園地方法院檢察署檢察官偵查起訴。
    理  由
一、訊據被告庚○○坦承有於右揭時地以強暴方式，致被害人丁○○、戊○○、乙○○不能抗拒，而取被害人丁○○、戊○○、乙○○等人之財物及持客觀上具殺傷
    力可為兇器之板手二支，竊取被害人甲○○所有車號ＨＺＷ－三八七號車牌一面
    之事實，惟辯稱其並無持用木棍等語。經查，被告意圖為自己不法所有，以強暴
    、脅迫方式，致使被害人丁○○、戊○○、乙○○不能抗拒而取渠等財物之事實
    ，除據被告自白外，並據證人丁○○證稱：八十九年一月十一日零時二十分許，
    伊獨自一人騎乘車號ＢＹＳ－二六一號機車返家，於行經桃園市○○路○段九七
    五巷土地公廟轉彎處時，被告突騎乘車號ＩＢＧ－二六九號機車由伊左後方追上
    ，並用右腳踹伊機車左側車身，致伊當場跌倒，被告並將其ＩＢＧ－二六九號機
    車倒壓在伊身上，用右手勒住伊脖子，因伊皮包係掛在右肩為身體壓住，被告遂
    左手拾起伊脫落之安全帽使勁敲打伊頭部多次，伊一陣暈眩，全身無力，被告遂
    強行搶走伊皮包後離去（見臺灣桃園地方法院檢察署八十九年度偵字第一四六八
    號卷第十九頁反面、本院八十九年三月二十三日調查筆錄）。證人戊○○證稱：
    伊於八十九年一月十三日二十二時許，騎乘車號ＭＯＤ－三０五號機車行經八德
    市大圳邊五號前時，被告騎乘一部重型機車從後追上，並乘與伊並行之際，突用
    腳踢伊的腰，然後伊即人車跌倒於路旁，被告人在車上彎腰搶了伊皮包後就加速
    逃走了。（見前開偵卷第二十四頁反面），證人乙○○證稱：伊當時騎機車欲返
    家，行經桃園市○○路○段四一四巷一二七號前時，伊知後方有人尾隨，伊遂將
    車停在路旁欲讓後方之車先行，詎後方之被告突由伊左側駛至，並用右腳將伊所
    騎乘之ＲＲＺ－二八八號機車踹倒，致伊人車倒地，因伊右側有大圳，且一腳被
    機車壓住，被告手持木棍向伊恐嚇將皮包拿出來，否則要殺掉伊後，即搶走伊皮
    包。（見前開偵卷第二十八頁反面、第三十頁反面、本院八十九年四月十七日調
    查筆錄）等語，有該筆錄附卷可稽，復有贓物領據八紙及照片五張在卷可佐，被
    告之自白與事實相符，犯行堪以認定。至證人乙○○雖證述被告行搶之際有持一
    木棍，惟訊據被告庚○○堅決否認有持木棍行搶，而本件查獲時亦無木棍扣案，
    此外復查無其他積極證據足資證明被告有持木棍行搶之事實，是此部分自屬不能
    證明。又被告持客觀上具殺傷力而可為兇器之板手二支竊取被害人甲○○所有之
    車號ＨＺＷ－三八七號車牌一面之事實，已據被告坦承不諱，核與被害人甲○○
    之指訴情節相符，復有機車行照一紙、贓物領據一紙、照片一張及板手二支扣案
    ，此部分之犯行，亦足堪認定。
二、公訴人另以被告於八十九年一月十四日晚上十一時三十分許，在桃園縣八德市○○路一０五巷內，將其所騎乘之機車超越被害人丙○○之機車，橫阻於丙○○之
    機車前，並持一長型鐵器作勢毆打丙○○，脅迫丙○○交出身上所有財物，致丙○○因心生恐懼無法抗拒而交付皮包（內有身分證、駕照、機車保險卡、行照、
    購買證及現金約一千元等物），因認被告此部分亦涉強盜犯行。惟訊之被告庚○○固坦承有於右揭時地騎乘機車橫阻於被害人丙○○機車前，喝令丙○○將身上
    之錢交出，並乘丙○○將皮包取出之際，將皮包取走之事實不諱，惟否認有持鐵
    器犯案。經查，本件查獲之時並無鐵器或類此之器具扣案，是被害人丙○○證述
    被告有持鐵器云云，自屬不能證明，又依被害人丙○○到場證述：「有，當時被
    告是尾隨我摩托車，在暗處，拿出黑黑長長的東西，要我把身上的東西拿出來，
    我不敢反抗，女生力量不夠，所以主動拿給他，為了安全」（見本院八十九年三
    月二十三日調查筆錄），是依被害人丙○○證述之情節，被告持用鐵器既屬不能
    證明，而被害人丙○○係因主觀上之畏懼，不敢出而反抗，主動將皮包拿給被告
    ，衡其情節，即非屬不能抗拒，核與強盜罪之構成要件不合，應屬恐嚇取財罪，
    公訴人認屬強盜罪，尚有誤會，惟其基本事實同一，應由本院變更起訴法條。
三、核被告所為係犯懲治盜匪條例第五條第一項第一款之普通盜匪罪及刑法第三百四
    十六條第一項恐嚇取財罪、第三百二十一條第一項第三款之攜帶兇器竊盜罪。被
    告多次強盜行為，時間緊接，所犯構成要件相同之罪名，顯係基於概括犯意反覆
    為之，為連續犯，應依刑法第五十六條規定，以一罪論，除該罪法定本刑無期徒
    刑部分依法不得加重外，就其餘部分並依法加重其刑，所犯上開三罪，犯意各別
    ，行為互殊，應予分論併罰。至告訴人戊○○告訴被告於強盜之時，故意以腳踹
    倒伊所騎乘之機車，致伊人車倒地，受有左腿擦傷、全身疼痛等，惟查，傷害罪
    為結果犯，告訴人雖自述受有前揭傷害，惟告訴人於事後並未至醫院診治，且亦
    無診斷證明書附卷可資佐證，是被告此部分之犯罪自屬不能證明，惟此部分與前
    開盜匪部分有牽連犯裁判上一罪關係，爰不另為無罪之諭知。爰審酌被告年輕力
    壯，不思奮發向上，利慾薰心，為圖自己不法所有，多次騎乘機車尾隨夜歸獨行
    婦女，乘夜色昏暗四下無人，或於行進間或於停止間，將被害婦女所騎乘之機車
    踹倒，使被害人人車倒地，不能抗拒，而遂其強盜犯行，全然不顧被害人之生命
    、身體，可能因其踹倒機車之強暴行為而受有危害，其對於社會治安之危害，及
    對被害婦女心靈之創傷，實為深重，並審酌被告為高職肄業，犯罪後坦承犯行，
    態度良好等一切情狀，量處如主文所示之刑，並認被告盜匪罪部分犯罪之性質，
    有褫奪公權之必要，併宣告褫奪公權五年，並定其應執行之刑，以示儆懲。扣案
    板手二支，為被告所有供犯竊盜行為所用之物，已據被告陳明在卷，應依刑法第
    三十八條第一項第二款宣告沒收。又被告盜匪所得之財物，除現金部分已花費殆
    盡，另被害人丁○○所有之紅色背包、名片夾、書、信、紅色皮包及被害人戊○○所有之行動電話，被害人乙○○所有之提款卡三張、遙控器一只，或已為被告
    丟棄在大圳內，或已為被告遺失，已據被告供承在卷，自無從發還，其餘盜匪所
    得財物已分別發還被害人，有各該贓物領據在卷可稽，爰不另為發還之諭知。
據上論結，應依刑事訴訟法第二百九十九條第一項前段、第三百條，懲治盜匪條例第
五條第一項第一款、第八條，刑法第五十六條、第三百四十六條第一項、第三百二十
一條第一項第三款、第三十七條第二項、第三項、第五十一條第五款、第三十八條第
一項第二款，判決如主文。
本案經檢察官呂理銘到庭執行職務。
中      華      民      國      八十九    年    五      月    二十九    日
                                臺灣桃園地方法院刑事第一庭
                                    法  官  黃  斯  偉
右正本證明與原本無異。
如不服本判決，應於判決送達後十日內向本院提出上訴狀( 應附繕本 )，上訴於
臺灣高等法院。
                                    書記官  薛  淑  玲
中      華      民      國       八十九   年    五       月    三十    日
附論罪科刑依據之法條：
懲治盜匪條例第五條
有左列行為之一者，處無期徒刑或七年以上有期徒刑：
一、意圖為自己或第三人不法所有，以強暴、脅迫、藥劑、催眠術或他法，致使不能
    抗拒，而取他人之物或使其交付者。
二、發掘墳墓而盜取殮物者。
三、藏匿或包庇盜匪者。
前項第一款之未遂犯罰之。
預備犯第一項第一款之罪者，處一年以下有期徒刑。
刑法總則及刑法分則第一百六十七條，第三百四十七條第五項之規定，於盜匪案件仍
適用之。
刑法第三百四十六條
意圖為自己或第三人不法之所有，以恐嚇使人將本人或第三人之物交付者，處六月以
上五年以下有期徒刑，得併科一千元以下罰金。
以前項方法得財產上不法之利益或使第三人得之者，亦同
前二項之未遂犯，罰之。
刑法第三百二十一條
犯竊盜罪而有左列情形之一者，處六月以上五年以下有期徒刑：
一、於夜間侵入住宅或有人居住之建築物、船艦或隱匿其內而犯之者。
二、毀越門扇、牆垣或其他安全設備而犯之者。
三、攜帶兇器而犯之者。
四、結夥三人以上而犯之者。
五、乘火災、水災或其他災害之際而犯之者。
六、在車站或埠頭而犯之者。
前項之未遂犯罰之。


司法院資訊處製作；財團法人民間司法改革基金會備份。
